臺灣臺中地方法院民事判決　99年度訴字第1899號
原　　　告　劉林鏡如
訴訟代理人　吳中和律師
被　　　告　朱茂雄
訴訟代理人　胡昇寶律師
複代理人　　劉修成
上列當事人間拆屋還地事件，本院於民國100年4月20日言詞辯論
終結，判決如下：
    主    文
被告應將坐落臺中市○○區○○段337地號土地上如附圖所示Ｂ
部分，面積96平方公尺之地上物拆除，並將土地返還原告及其他
共有人。
訴訟費用由被告負擔。
本判決於原告以新臺幣肆拾壹萬陸仟元供擔保後，得假執行；被
告如以新臺幣壹佰貳拾肆萬捌仟元，為原告預供擔保，得免為假
執行。
    事實及理由
一、原告主張：坐落台中市○○區○○段337地號土地（下稱系
    爭土地）為原告及訴外人林瓊璣共有，應有部分各2分之1，
    被告所有門牌號碼台中市○○區○○路朱厝巷152號磚造2層
    樓房（下稱系爭建物）占有系爭土地（即如附圖編號Ｂ所示
    面積96平方公尺），供被告經營塑膠工廠使用，被告並無合
    法權源，為無權占有，原告依民法第821條、767條，請求被
    告拆除地上物，將系爭土地返還予原告及其他共有人等情。
    並聲明：如主文第1項所示，並陳明願供擔保，請准宣告假
    執行。（原告原依不當得利請求被告給付相當於租金損害部
    分，業已撤回，詳見本院100年4月20日言詞辯論筆錄所載）
二、原告對被告抗辯之陳述：
    依被告提出之契約書，其內並無買賣土地面積不符之記載，
    且系爭土地面積為782平方公尺，此與被告所稱買賣土地短
    少2459.5平方公尺，亦不相符，被告就其合法占有權源，顯
    未盡舉證責任。
三、被告辯稱略以：本件被告之父朱潭與其兄弟朱春富、朱春益
    、朱春雲、朱春雨等人於民國（下同）41年10月3日向原告
    之母購買台中市○○區○○段第252地號土地（登記所有權
    人為原告），嗣因面積不足，原告之母承諾將系爭土地抵償
    短少土地之面積，嗣因故未辦理移轉登記，被告基於繼承及
    契約關係占有系爭土地，並非無權占有等語。並聲明求：駁
    回原告之訴，如受不利之判決，願供擔保，請准宣告免為假
    執行。
四、本件兩造主張、陳述及證據，經本院為爭點整理如下，其中
    不爭執之事項，並為本院採為判決之基礎：
  (一)不爭執事項：
    1.系爭土地為原告及訴外人林瓊璣共有，應有部分各2分之1
      。
    2.被告所有系爭建物占有系爭土地（即土地複丈成果圖編號
      Ｂ所示面積96平方公尺），供被告經營塑膠工廠使用。
    3.本院99年10月7日勘驗測量筆錄。
    4.台中市太平地政事務所99年11月8日土地複丈成果圖。
    5.系爭土地係屬工業區，位於台中市○○區○○路1段巷內
      ，巷內道路狹窄彎曲，建築物均年久老舊，大都為小型工
      廠使用，無繁榮商業景況。
  (二)爭執事項：
    原告主張：被告上開系爭建物占用系爭土地，並無合法占用
    之權源，屬無權占有，依民法第821條、767條規定應拆屋還
    地等情，被告則以上開辯詞置辯，何者有理？
四、法院之判斷：
  (一)原告主張：系爭土地為原告及訴外人林瓊璣共有，應有部分
    各2分之1，被告所有系爭建物占有系爭土地（即土地複丈成
    果圖編號Ｂ所示面積96平方公尺），供被告經營塑膠工廠使
    用等情，業據其提出地籍圖謄本、土地登記第二類謄本等為
    證，並經本院會同台中縣（嗣改制為台中市）太平地政事務
    所測量人員至現場履勘明確，並製有本院99年10月7日勘驗
    測量筆錄、台中市太平地政事務所99年11月8日土地複丈成
    果圖在卷可稽，復為被告所不爭執，自堪採信。
  (二)次按以無權占有為原因，請求返還所有物之訴，苟被告對於
    原告就其物有所有權之事實，已無爭執，而僅以非無權占有
    為抗辯者，被告應就其抗辯有如何權源占有之事實證明之。
    如不能證明，應認原告之請求為正當。最高法院72年度台上
    字第1552號、第2516號裁判意旨可供參照。本件被告既辯稱
    其係有權占有，依上開說明，被告應就其有如何權源占有系
    爭土地之事實證明之，經查，被告固以上開辯詞置辯，並提
    出契約書1份、土地謄本4份為證，惟此為原告所否認，依被
    告提出之契約書顯示：被告之父朱潭與其兄弟朱春富、朱春
    益、朱春雲、朱春雨等人於41年10月3日向原告（賣渡人）
    購買台中市○○區○○段第252地號土地等情，原告對此並
    未爭執，固可認係真實，然細觀該契約書，其內並無買賣土
    地面積不符之記載，且系爭土地面積為782平方公尺，此與
    被告所稱買賣土地短少2459.5平方公尺，亦不相符，被告所
    辯之情尚難採信，則被告就其合法占有權源，尚難認已盡舉
    證責任，從而原告主張被告系爭建物無權占有系爭土地，應
    屬可採。
  (三)按所有人對於無權占有或侵奪其所有物者，得請求返還之。
    對於妨害其所有權者，得請求除去之；各共有人對於第三人
    ，得就共有物之全部為本於所有權之請求。但回復共有物之
    請求，僅得為共有人全體之利益為之。民法第767條第1項、
    第821條定有明文。原告為系爭土地之共有人，對於無權占
    有系爭土地之被告，自得本於所有權而為請求，從而，原告
    本於所有權之法律關係，依上開規定請求被告拆除如附圖所
    示Ｂ部分系爭建物並將土地返還全體共有人，為有理由，應
    予准許。
  (四)兩造均陳明願供擔保，聲請宣告假執行、免為假執行，經核
    均無不合，爰各酌定相當擔保金額均准許之。
五、訴訟費用負擔及假執行、免為假執行之依據：民事訴訟法第
    78條、第390條第2項、第392條第2項。
中    華    民    國   100    年    5     月    18    日
                  民事第四庭    法  官  張國華
正本係照原本作成。
如對本判決上訴，須於判決送達後20日內向本院提出上訴狀。如
委任律師提起上訴者，應一併繳納上訴審裁判費。
中    華    民    國   100    年    5     月    18    日
                                書記官  楊月雲